臺灣高等法院臺中分院民事裁定　100年度抗字第117號
抗　告　人　 莊政達
　　　　　　 莊銘琮
相　對　人　 財政部台灣省中區國稅局
法定代理人　 鄭義和
上列抗告人與相對人間停止執行事件，抗告人對於100年1月27日
臺灣彰化地方法院99年度聲字第115號裁定，提起抗告，本院裁
定如下：
    主  文
原裁定廢棄。
抗告人以新臺幣參拾萬元或等值之無記名可轉讓定期存單為相對
人提供擔保後，法務部行政執行署彰化行政執行處92年度綜所稅
執特專字第92813號執行事件，關於附表所示不動產之執行程序
，於本院100年度上字第104號第三人異議之訴事件判決確定、和
解、撤回前應暫予停止。
抗告程序費用由相對人負擔。
    理  由
一、抗告意旨略以：
  (一)依司法院大法官會議解釋第622號解釋理由意旨及民法繼承
    編施行法第l條之3第4項規定，抗告人2人對被繼承人莊金魚
    生前滯欠之綜合所得稅債務，應僅負物之有限責任（台灣高
    等法院87年度庭長法律問題研討會決議及財政部函釋參照）
    。又依最高法院75年度第4次民事庭會議決議(二)「為限定繼
    承之繼承人，就被繼承之債務，惟負以遺產為限度之物的有
    限責任。故就被繼承人之債務為執行時，限定繼承人僅就遺
    產之執行居於債務人之地位，如債權人就限定繼承人之固有
    財產聲請強制執行，應認限定繼承人為強制執行法第15條之
    第三人，得提起第三人異議之訴，請求撤銷強制執行程序。
    」意旨，本件相對人應不得對抗告人2人之固有之財產為強
    制執行；否則，抗告人2人得依強制執行法第15條規定提起
    第三人異議之訴，並得依同法第18條第2項規定聲請停止執
    行。
  (二)抗告人2人已檢證具狀提起第三人異議之訴，雖經第一審判
    決敗訴，但抗告人2人已具狀聲明上訴在案，本案訴訟既尚
    未確定，抗告人2人仍有受違法執行，致有不可回復之損害
    之虞。惟原裁定竟謂「本院判決駁回聲請人即原告之訴…故
    相對人聲請彰化行政執行處92年度綜所稅執特專字第92813
    號行政執行程序容係適法，並無停止執行之必要，聲請人之
    聲請係無理由，應依法予以駁回。」，顯與強制執行法第18
    條第2項立法意旨相悖，應不足採，系爭不動產業已訂於100
    年4月6日拍賣，一經拍定，抗告人全家恐流落街頭，將受有
    不可回復之損害，抗告人2人已無能力提供擔保，但為求系
    爭不動產暫免遭拍賣，仍四處奔走籌措擔保金，請求鈞院廢
    棄原裁定，另裁定於供擔保後准予停止執行。
二、經查：
  (一)按公法上金錢給付義務之執行事件，第三人就執行標的物認
    有足以排除執行之權利時，得於執行程序終結前，依強制執
    行法第15條規定，向管轄法院提起民事訴訟，行政執行法施
    行細則第18條定有明文；又行政執行有關債務人異議之訴，
    由高等行政法院受理；其餘有關強制執行之訴訟，由普通法
    院受理，行政訴訟法第307條亦有明文。
  (二)次按有回復原狀之聲請，或提起再審或異議之訴，或對於和
    解為繼續審判之請求，或提起宣告調解無效之訴、撤銷調解
    之訴、或對於許可強制執行之裁定提起抗告時，法院因必要
    情形，或依聲請定相當並確實擔保，得為停止強制執行之裁
    定，強制執行法第18條第2項定有明文，前揭規定，依行政
    執行法第26條規定，於法務部行政執行署所屬行政執行處依
    行政執行法執行義務人公法上金錢給付之義務時，準用之。
  (三)查本件抗告人以其業向原審法院提起第三人異議之訴為由，
    聲請裁定停止法務部行政執行署彰化行政執行處92年度綜所
    稅執特專字第92813號執行事件，經本院調取卷宗審閱後，
    認為抗告人所提第三人異議之訴確仍繫屬於本院審理中，且
    抗告人所主張第三人異議之訴是否有理由，仍待本院本案審
    理始能實體判決，如不先停止本件執行，抗告人日後恐有無
    法回復之損害，應認抗告人之聲請為有理由，應予准許。
  (四)又法院依強制執行法第18條第2項定擔保金額而准許停止強
    制執行之裁定者，該項擔保係備供債權人因停止執行所受損
    害之賠償，其數額應依標的物停止執行後，債權人未能即時
    受償或利用該標的物所受之損害額，或其因另供擔保強制執
    行所受之損害額定之，非以標的物之價值或其債權額為依據
    。經查，本件行政執行稅捐債權額為新台幣（下同）1,936,
    405元，而抗告人提起第三人異議之訴，其訴訟標的金額逾
    民事訴訟法第466條所定數額，為可得上訴第三審法院之事
    件，依各級法院辦案期限實施要點第二條規定，民事通常程
    序民事第二審審判案件期限2年、民事第三審審判案件期限1
    年，則本件從本院審理起至第三審終結之期間推定為3年，
    以此預估抗告人獲准停止執行，致相對人於該強制執行延宕
    之期間，無法即時因強制執行滿足上開債權期間所生之利息
    損失為290,461元【計算式：1, 936,405元5％3≒290,4
    61元】，故本院酌定本件擔保金額應以30萬元為適當。
  (五)綜上所述，本件抗告人聲請停止執行，應有理由，原裁定以
    抗告人提起之第三人異議之訴業經原審法院判決駁回為由，
    認抗告人聲請停止執行，並無必要云云，尚有未洽。抗告意
    旨指摘原裁定不當，為有理由，爰由本院將原裁定廢棄，並
    自行裁定如主文第2項所示。
三、依民事訴訟法第492條、第95條、第78條，裁定如主文。
中    華    民    國   100    年    3     月    22    日
                民事第七庭    審判長法  官  饒鴻鵬
                                    法  官  張瑞蘭
                                    法  官  陳毓秀
以上正本係照原本作成。
再為抗告應以適用法規顯有錯誤為理由。
如提起再抗告者應於裁定送達後10日內向本院提出抗告理由狀（
須按照他造人數附具繕本）並繳納抗告裁判費新臺幣1,000元，
同時委任律師或具有律師資格之關係人為代理人。
                                    書記官  高勳楠
中    華    民    國   100    年    3     月    23    日
                                                      Ａ